臺灣高雄地方法院刑事判決　　　　　　　　　　　　九十一年度易字第三四二三號
　　公　訴　人　臺灣高雄地方法院檢察署檢察官
　　被　　　告　甲○○
右列被告因業務侵占案件，經檢察官提起公訴（九十一年度偵緝字第一一三七號），
本院判決如左：
    主  文
甲○○無罪。
    理  由
一、公訴意旨略以：被告甲○○基於概括之犯意，自民國八十九年七月一日間起至九
    十年十月二十二日止，趁其任職高慶通訊有限公司（下稱高慶公司）業務員，負
    責售貨及收款等業務之機會，連續將其代收之貨款共新台幣（下同）二十二萬四
    千零三十元，陸續以變易持有為所有之意思予以侵占入己，花用殆盡。嗣為高慶
    公司發覺上情，甲○○表明願每月償還並簽立侵占之自白書，惟屆期未還等情。
    因認被告所為涉犯刑法第三百三十六條第二項業務侵占罪。
二、按犯罪事實應依證據認定之，無證據不得推定其犯罪事實。又不能證明被告犯罪
    者，應諭知無罪之判決，刑事訴訟法第一百五十四條、第三百零一條第一項分別
    定有明文。本件公訴人認被告涉有侵占罪嫌，無非因被告已向告訴人書立侵占貨
    款自白書，並於偵查期間供稱：因為伊做生意，做得不好，因此必須要挪用貨款
    等語為起訴依據，然被告嗣於本院審理時，雖不否認積欠右開貨款未清償之事實
    ，然否認有何侵占犯行，辯稱：伊是欠告訴人貨款，不是侵占告訴人貨款，自白
    書內容是公司老闆寫好後要伊簽名等語。
三、按刑法上之侵占罪係以侵占自己持有他人之物為構成要件，本件爭點在於告訴人
    指訴被告積欠之款項，在法律上是否屬於告訴人所有而暫由被告公司保管？若是
    而易為不法所有則有侵占之問題，若不是則縱然事後未依約償還，亦僅屬民事上
    違約問題，要非構成刑法上之侵占。經查，被告雖坦承為告訴人公司聘僱之雨刷
    銷售員，告訴人公司並提供貨車供其載運雨刷對外兜售之情，然被告與告訴人公
    司間關於雨刷供退貨及款項結算支付等細節，係約定採底價月結制，亦即由告訴
    人提供雨刷供被告對外銷售，被告則按每支雨刷一百元之底價，依約於翌月五日
    結算支付上月向告訴人公司所提領之雨刷價金（被告可自由退貨，但未退貨部分
    ，不論已否銷售，仍應列入被告已提領之雨刷數量支付價金），至被告對外銷售
    金額，告訴人未予限制，所得盈虧均由被告自理，告訴人公司亦未支付被告薪資
    、亦無勞保福利等情，除據被告供陳在卷，且經告訴人代理人乙○○（亦為告訴
    人職員）於本院審理時坦認無訛，雖該代理人以告訴人公司提供車輛供被告對外
    銷售，執此謂被告與告訴人間之關係，與一般批發業者不同，然由被告與告訴人
    間關於貨款支付係採底價制，並非由告訴人依被告每月銷售業績發放獎金或由被
    告依一定比例抽成可知，與一般銷售業者支付價金批發貨品自行對外銷售，所得
    歸本人所有之交易情形，並無差異，故在法律關係上，被告固負有於翌月五日向
    告訴人支付上月已領取雨刷貨款義務，然被告銷售雨刷所得款項，在法律上之所
    有權應屬被告所有，與受僱人為僱主收取貨款所得應歸僱主所有者，兩者應有不
    同，被告並非為告訴人持有貨款之情甚明，與侵占罪之成立要件，須以行為人持
    有他人之物為前提，尚屬有間，故縱被告將雨刷銷售後，未依約支付告訴人貨款
    ，亦僅係債務不履行問題，與侵占罪責要屬無涉，至告訴人公司提供車輛充作被
    告銷售交通工具，應係為吸引被告參與此行業，並不影響雙方關於貨款約定之法
    律定位。從而告訴人以被告積欠貨款尚未清償之情，指摘被告所為構成侵占，要
    求被告書立自白書，憑以提起本件告訴，公訴人進而執以為起訴被告觸犯業務侵
    占罪之依據，自有誤會。此外，本院復查無其他積極證據，足資證明被告有何業
    務侵占犯行，揆諸首揭說明，本件應屬不能證明被告犯罪，爰對被告為無罪之諭
    知。
據上論斷，應依刑事訴訟法第三百零一條第一項，判決如主文。
中      華      民      國    九十一    年     十二     月    三十一    日
                                  臺灣高雄地方法院刑事第五庭
                                      法  官  陳  淑  卿
右正本證明與原本無異。
如不服本判決，應於判決送達後十日內，向本院提出上訴狀。
                                      書記官  邱  靜  銘
中      華      民      國    九十一    年     十二     月    三十一    日
